臺灣士林地方法院民事裁定　　　　　 100年度消債更字第10號
債　務　人　顏麗觀
上列當事人聲請更生事件，本院裁定如下：
    主  文
債務人顏麗觀自中華民國一百年五月四日下午五時起開始更生程
序。
命司法事務官進行本件更生程序。
    理  由
一、按債務人與金融機構協商成立者，不得聲請更生或清算，但
    因不可歸責於己之事由，致履行顯有重大困難者，不在此限
    。本條例施行前，債務人依金融主管機關協調成立之中華民
    國銀行公會會員辦理消費金融案件無擔保債務協商機制與金
    融機構成立之協商，準用前項之規定，消費者債務清理條例
    第151 條第5 項、第6 項分別定有明文。次按，債務人不能
    清償債務或有不能清償之虞，且無擔保或無優先權之債務總
    額未逾新臺幣（下同）1,200 萬元者，於法院裁定開始清算
    程序或宣告破產前，得向法院聲請更生，觀諸同條例第3 條
    、第42條第1 項規定自明。又法院開始更生程序之裁定，應
    載明其年、月、日、時，並即時發生效力。法院開始更生或
    清算程序後，得命司法事務官進行更生或清算程序，必要時
    得選任律師、會計師或其他適當之自然人或法人一人為監督
    人或管理人，復為同條例第45條第1 項、第16條所明定。
二、本件聲請意旨略以：伊有不能清償債務之情事，前曾於民國
    95年6 月依中華民國銀行公會會員辦理消費金融案件無擔保
    債務協商機制與金融機構成立協商，協商條件為自95年7 月
    起，分120 期，利率0%，每月還款1 萬4,847 元。惟伊於97
    年8 月因頸椎骨刺而辭職；且因遭前配偶家暴而於97年12月
    間離婚後，獨立扶養子女，致伊無法履行協商條件。且伊無
    擔保或無優先權之債務總額為200 萬9,682 元，未逾1,200
    萬元，復未經法院裁定開始清算程序或宣告破產，爰向本院
    聲請更生等語。
三、經查，債務人所主張之上開事實，有其全戶戶籍謄本、財團
    法人金融聯合徵信中心當事人綜合信用報告－協商前置專用
    債權人清冊、財產歸屬資料清單、勞工保險被保險人投保資
    料表、新光吳火獅紀念醫院門診初診病歷、中華民國銀行公
    會員辦理消費金融案件無擔保債務協商機制協議書暨無擔保
    債務還款計畫等為證（見本院卷第22至30、40、65至72、10
    0 、103 、104 頁），核閱屬實，堪認為真正。而債務人自
    99年12月起任職於璞全廣告股份有限公司，每月應領薪資4
    萬元，除上開勞工保險被保險人投保資料表外，並有在職證
    明書、99年12月至100 年2 月薪資單及薪資轉帳明細在卷可
    稽（見本院卷第151 、153 至154 頁）。
四、債務人雖稱其與子郎御每月生活必要支出共2 萬0,500 元
    （包括房租、水、電、瓦斯、膳食、交通、日用雜支、醫療
    等費用），且單獨負擔其母顏張素娥及女郎瑜菱之每月扶養
    費各1 萬3,600 元及3,000元等情，惟查：
  (一)關於債務人之女郎瑜菱之每月扶養費3,000 元部分：
    按直系血親相互間，互負扶養之義務；受扶養權利者，以不
    能維持生活而無謀生能力者為限；前開無謀生能力之限制，
    於直系血親尊親屬不適用之，民法第1114條第1 款及第1117
    條分別定有明文。查郎瑜菱生於78年7 月18日，年滿20歲，
    且就讀大學夜間部中，自可利用白天或寒、暑假之課餘時間
    ，從事工讀工作，賺取收入而維持生活，足認其有謀生能力
    ，揆諸上開規定，自無受債務人扶養之權利，此部分扶養費
    ，於法不合，應不予列計。
  (二)至債務人所陳報與其子郎御之每月生活必要支出2 萬0,50
    0 元及其母顏張素娥之每月扶養費1 萬3,600 元部分，審酌
    郎御尚未成年，而顏張素娥年屆85歲，且有重度失智症，
    目前住於陽明山老人養護所，每月養護費用3 萬元，並領有
    臺北市政府社會老人機構收容安置補助費每月1 萬8,600 元
    等情，此除上開全戶戶籍謄本外，並有顏張素娥之身心障礙
    手冊、臺北市立聯合醫院（陽明院區）診斷證明書、臺北市
    政府社會局99年10月28日北市社老00000000000 號函、臺北
    市私立陽明山老人養護所委託養護定型化契約在卷可憑（見
    本院卷第79、81、83、123 至131 頁）。再參酌內政部所公
    布100 年度臺北市每人每月之最低生活費為1 萬4,794 元，
    則上開債務人與其子之必要生活費及其母之扶養費共計3 萬
    4,100 元，並未逾越一般人之生活程度，自屬合理。
五、綜上所述，債務人每月薪資收入4 萬元，扣除每月協商還款
    金額1 萬4,847 元後，剩餘2 萬5,153 元，實不足以支應其
    上開必要生活費及扶養費，足認債務人係因不可歸責於己之
    事由，致履行協商條件顯有困難。此外，復查無債務人有消
    費者債務清理條例第6 條第3 項、第8 條或第46條各款所定
    駁回更生聲請之事由存在，則其聲請更生，應屬有據。揆諸
    首揭規定及說明，應予開始更生程序，並命司法事務官進行
    本件更生程序。
六、爰裁定如主文。
中    華    民    國  100     年    4     月    29    日
                  民事第二庭  法      官  劉逸成
上為正本係照原本作成。
本件不得抗告。
中    華    民    國  100     年    5     月    2     日
                              書  記  官  劉淑慧